【裁判字號】    97,交上易,65
【裁判日期】    970401
【裁判案由】    過失傷害
【裁判全文】
臺灣高等法院刑事判決                97年度交上易字第65號
上  訴  人  乙○○
即  被  告
上列上訴人因過失傷害案件，不服臺灣士林地方法院96年度交易
字第688號，中華民國96年11月19日第一審判決（起訴案號：臺
灣士林地方法院檢察署96年度偵字第9128號），提起上訴，本院
判決如下：
    主  文
原判決撤銷。
乙○○因過失傷害人，處拘役肆拾日，如易科罰金，以新台幣壹
仟元折算壹日。緩刑貳年。並應於民國九十八年十二月一日以前
向被害人甲○○○支付新台幣萬元之損害賠償金額。
    事  實
一、乙○○於民國（下同）96年5月19日下午7時17分許，駕駛車
    號DD-4771號自用小客車，沿臺北市大同區○○○路內側車
    道由東往西方向行駛，行經民族西路與承德路口欲左轉時，
    本應注意行經行人穿越道前，應減速慢行，遇有行人穿越時
    ，無論有無交通指揮人員指揮或號誌指示，均應暫停讓行人
    先行通過，並隨時採取必要之安全措施，而依當時之情形，
    並無不能注意之情事，竟疏未注意，致其前車頭撞及正行走
    於行人穿越道欲穿越承德路之行人甲○○○，致甲○○○倒
    地，因而受有骨盆閉鎖性骨折、腦震盪及腹壁挫傷等傷害。
    嗣經警接獲未表明身分之民眾報案而前往處理，乙○○於肇
    事後在未被有偵查犯罪職權之機關或公務員發覺其為犯人前
    ，向前往處理之台北市政府警察局大同分局警員鄭建喜自首
    犯罪，坦承肇事而接受裁判。
二、案經甲○○○訴由臺北市政府警察局大同分局報告臺灣士林
    地方法院檢察署檢察官偵查起訴。
    理  由
一、證據能力部分：按被告以外之人於審判外之言詞或書面陳述
    ，除法律有規定者外，不得作為證據；又被告以外之人於審
    判外之陳述，雖不符合同法第159條之1至第159條之4之規定
    ，但經當事人於審判程序同意作為證據，法院審酌該言詞陳
    述或書面陳述作成時之情況，認為適當者，亦得為證據。當
    事人、代理人或辯護人於法院調查證據時，知有第159條第1
    項不得為證據之情形，而未於言詞辯論終結前聲明異議者，
    視為有前項之同意，刑事訴訟法第159條第1項及第159條之5
    分別定有明文。查本判決下列所引用之各該被告以外之人甲
    ○○○於審判外之陳述（包含書面陳述），皆屬傳聞證據，
    惟被告雖知上開證據資料為傳聞證據，但於準備程序及審判
    期日中均表示無意見而不予爭執，且迄至言詞辯論終結前亦
    未再聲明異議，審酌上開證據資料製作時之情況，尚無違法
    不當及證明力明顯過低之瑕疵，亦認為以之作為證據應屬適
    當，故揆諸前開規定，爰逕依刑事訴訟法第159條之5規定，
    認前揭證據資料均例外有證據能力。
二、上訴人即被告乙○○於原審坦承上開犯罪事實，且查：
(一)、被告乙○○坦承之詞，核與告訴人甲○○○於警詢（偵卷第
    4頁至第6頁）、偵查（偵卷第37頁）指訴之情節相符。
(二)、並有馬偕紀念醫院淡水院區乙種診斷證明書1紙（附於偵卷
    第16頁）、台北市政府警察局交通警察大隊道路交通事故初
    步分析研判表（附於偵卷第17頁）、道路交通事故現場圖（
    附於偵卷第20頁）、臺北市政府警察局大同分局交通分隊道
    路交通事故補充資料表（附於偵卷第21頁）、談話紀錄表（
    附於偵卷第22頁至第23頁）、現場暨車損照片共6幀（附於
    偵卷第26頁至第28頁）等在卷可稽，足徵被告之自白與事實
    相符，可以採信。
(三)、按「刑法上之過失，其過失行為與結果間，在客觀上有相當
    因果關係始得成立。所謂相當因果關係，係指依經驗法則，
    綜合行為當時所存在之一切事實，為客觀之事後審查，認為
    在一般情形下，有此環境、有此行為之同一條件，均可發生
    同一之結果者，則該條件即為發生結果之相當條件，行為與
    結果即有相當之因果關係。反之，若在一般情形下，有此同
    一條件存在，而依客觀之審查，認為不必皆發生此結果者，
    則該條件與結果不相當，不過為偶然之事實而已，其行為與
    結果間即無相當因果關係（76年台上字第192號）」，被告
    乙○○於96年5月19日下午7時17分許，駕駛車號DD-4771號
    自用小客車，沿臺北市大同區○○○路內側車道由東往西方
    向行駛，行經民族西路與承德路口欲左轉時，本應注意行經
    行人穿越道前，應減速慢行，遇有行人穿越時，無論有無交
    通指揮人員指揮或號誌指示，均應暫停讓行人先行通過，並
    隨時採取必要之安全措施，而依當時之情形，並無不能注意
    之情事，竟疏未注意，致其前車頭撞及正行走於行人穿越道
    欲穿越承德路之行人甲○○○，致甲○○○倒地，因而受有
    骨盆閉鎖性骨折、腦震盪及腹壁挫傷等傷害，則其過失行為
    與被害人之受傷，顯有相當之因果關係。
(四)、本案事證至為明確，被告犯行，堪予認定，自應依法論科。
三、論罪科刑部分：
(一)、核被告乙○○所為，係犯刑法第284條第1項前段過失傷害罪
    。查被告駕車行經行人穿越道，不依規定讓行人優先通行，
    因而致人受傷，應依道路交通管理處罰條例第86條第1項規
    定，加重其刑。又被告於犯罪後，在未被有偵查犯罪職權之
    機關或公務員發覺其為犯人前，向前往處理之台北市政府警
    察局大同分局警員鄭建喜自首犯罪，坦承其為肇事人，此有
    自首情形紀錄表在卷可憑（偵卷第24頁），自係對於未發覺
    之罪自首而受裁判，依刑法第62條前段規定減輕其刑，並依
    法先加重後減輕之。
(二)、原審予被告論罪科刑固非無見，惟查：犯罪後之態度，依刑
    法第57條第10款為科刑時所應注意審酌，以為科刑輕重之標
    準，被告已與告訴人書立和解書，先賠償告訴人七萬元，此
    並據告訴人陳明在卷，原判決疏未詳查，致認「因賠償金額
    歧異迄未與告訴人達成和解」，而以此斟酌量刑，即係對刑
    法第57條第10款所載之情形未加審酌，而有未洽，是被告上
    訴意旨，已與告訴人和解等詞，指摘原判決不當，即非無理
    由，則原判決既有可議，自應將原判決予以撤銷改判。
(三)、爰審酌被告之素行、應負完全過失責任、犯後坦承犯行，態
    度良好、告訴人甲○○○所受傷勢，已經與告訴人達成和解
    ，賠償被害人新台幣（下同）十萬元（先賠償告訴人七萬元
    ，其餘三萬元依據和解書之記載與被害人之陳述，係應於98
    年12月1日以前給付）等一切情狀，量處拘役肆拾日，並諭
    知如易科罰金，以新台幣壹仟元折算壹日。
(四)、末查，被告前未曾受有期徒刑以上刑之宣告，此有前案記錄
    表在卷可查，其因一時過失致有上開犯行，經此刑之宣告後
    當知所惕勉自勵，信無再犯之虞，足認本件之宣告刑以暫不
    執行為適當，爰併予宣告緩刑貳年，以鼓勵向上，並期自新
    ，惟依據被告與告訴人所立和解書，被告尚應於98年1月21
    日前給付告訴人三萬元（被告應給付十萬元，七萬元已經給
    付，餘三萬元應於98年1月21日以前給付），為確實督促被
    告依據和解書之記載履行，保障告訴人之權利，爰依據刑法
    第74條第2項第3款規定，命被告應於民國98年12月1日以前
    向被害人甲○○○支付新台幣三萬元之損害賠償金額（此金
    額即為被告與告訴人所書立和解書之前述金額三萬元），又
    此部分得為民事強制執行名義，被告如未履行，依據刑法第
    75 條之1第1項第4款規定，得撤銷緩刑宣告，併此敘明。
據上論斷，應依刑事訴訟法第369條第1項前段、第364條、第299
條第1項前段，刑法第284條第1項前段、第41條第1項前段、第62
條前段、第74條第1項第1款、第2項第3款、第3項，道路交通管
理處罰條例第86條第1項，刑法施行法第1條之1，判決如主文。
本案經檢察官鄭富銘到庭執行職務。
中    華    民    國    97    年    4     月    1     日
            刑事第十二庭  審判長法  官  蔡永昌
                                法  官  陳榮和
                                法  官  施俊堯
以上正本證明與原本無異。
不得上訴。
                                書記官  顧哲瑜
中    華    民    國    97    年    4     月    2     日
附錄：本案論罪科刑法條全文
中華民國刑法第284條第1項（過失傷害罪）
因過失傷害人者，處六月以下有期徒刑、拘役或五百元以下罰金
，致重傷者，處一年以下有期徒刑、拘役或五百元以下罰金。


司法院資訊處製作；財團法人民間司法改革基金會備份。
